臺灣臺北地方法院民事判決　　　　　　　94年度訴字第3700號
原　　　告　丁○○
　　　　　　丙○○
　　　　　　乙○○
　　　　　　　　　　　　8號3.
共　　　同
訴訟代理人　何乃隆律師
被　　　告　榮志建設股份有限公司
法定代理人　甲○○○
訴訟代理人　張睿文律師
複　代理人　吳忠德律師
上列當事人間確認股東會決議無效事件，本院於民國94年10月14
日言詞辯論終結，判決如下：
    主      文
原告之訴駁回。
訴訟費用由原告負擔。
    事實及理由
一、原告主張：被告榮志建設股份有限公司於民國94年 6月29日
    ，召開94年度股東常會，於會中報告93年度營業狀況並經全
    體出席股東全體同意及承認第 1案之93度之損益表、資產負
    債表及第 2案之93年度擬提之盈餘分配案。惟原告之所以未
    當場表示反對，乃是因為被告法定代理人假意承諾會辦理出
    售公司資產，原告一時未察使然。此外，觀乎被告所提之93
    年度之損益表及資產負債表可知，其所列項目不實並虛報各
    種名目及支出，將公司營業收入，以納入大股東私囊之方式
    ，圖利大股東而侵害其餘股東之權益，而被告公司除收租外
    ，並未有任何營業上之收入，該部分之金錢及利益收入亦盡
    歸董事長及其一家人所有，造成公司所剩盈餘銳減，被告公
    司違反商業會計法第33條做不實登載之記錄，其股東會決議
    內容應屬違背法令，依公司法第 191條規定提起確認股東會
    決議無效之訴，並聲明：確認被告民國94年 6月29日召開之
    94年度股東常會「承認及討論事項第1案及第2案」之決議（
    下稱系爭決議）無效。
二、被告辯以：原告起訴之訴訟標的固為公司法第 191條之確認
    公司股東會決議內容違反法令，惟就被告公司系爭決議內容
    與原告所謂之違法登載等事項相較以觀，縱使有不實登載之
    情事，也非否認原告法律上地位之問題，原告根本無任何法
    律地位有不安之狀態可言，更遑論有以確認訴訟除去不安地
    位之法律利益之必要，且確認訴訟之提起，除確認證書真偽
    之訴外，必須以法律關係為其訴訟標的，股東會決議內容違
    反法令或無效，實為法律關係發生之原因，要非法律關係之
    本身，當不能作為確認之訴之標的，又被告決議並無違反法
    令章程之規定。並聲明：如主文所示。
三、兩造不爭執之事實：原告為被告股東，被告公司於94年 6月
    29日舉行94年度股東常會，並於會中經全體出席股東表示承
    認系爭決議 (見卷內第10頁至第12頁)。
四、原告提起本件之訴有受確認判決之法律上利益：
    被告雖辯以原告本件之訴並無受確認判決之法律上利益，惟
    查：本件原告係對其已曾承認之系爭股東會決議加以爭執，
    原告主張系爭股東會決議無效，被告主張系爭股東會決議並
    無效之情形，則原告即有就系爭股東會決議是否無效一事，
    受法院判決之法律上利益，是以，被告抗辯原告本件之訴無
    受確認判決之法律上利益云云，尚非有理。
五、原告依公司法第191條之規定主張系爭決議無效並無理由：
(一)按公司法第 191條固規定股東會決議之內容，違反法令或章
    程者無效，惟該規定，應僅適用於股東會就違反法令或章程
    之事項為積極之決議，若僅單純承認董事監察人所製作之表
    冊，要非積極之決議，至於董監造送股東會請求承認之表冊
    內容如有不實或其他情弊，乃係董事應否負民刑事責任之另
    一問題，股東亦得依據公司法第245條之規定檢查公司之帳
    目，此與股東會議違反法令之情形迥不相同。
(二)原告雖主張系爭決議所涉之財務報表及盈餘分配案不實，均
    係被告公司大股東違反商業會計法第33條之規定所為，惟上
    述財務報表及盈餘分配表縱有不實，亦僅屬製作上述表冊者
    應否負其它民刑事責任之問題，究與股東會積極為違反法令
    事項之決議之情形有別，是原告提起本件確認之訴，請求確
    認系爭決議無效，即非有理。
六、綜合以上，原告本件訴訟有受確認判決之法律上利益及原告
    依公司法第 191條之規定主張系爭決議無效並無理由等，均
    堪認定，從而，原告請求確認系爭股東會決議無效，即屬無
    據，應予駁回。
七、訴訟費用負擔之依據：民事訴訟法第78條。
中　　華　　民　　國　　94　　年　　10　　月　　25　　日
                    民事第六庭    法　官　詹駿鴻
以上正本係照原本作成
如對本判決上訴，須於判決送達後20日內向本院提出上訴狀
中　　華　　民　　國　　94　　年　　10　　月　　25　　日
                      　　　　　　書記官　官碧玲
